【裁判字號】    98,上訴,844
【裁判日期】    980604
【裁判案由】    違反毒品危害防制條例
【裁判全文】
臺灣高等法院臺中分院刑事判決         98年度上訴字第844號
上  訴  人
即  被  告  乙○○
指定辯護人  本院公設辯護人丙○○
上列上訴人因違反毒品危害防制條例案件，不服臺灣臺中地方法
院97年度訴字第5087號中華民國98年2月26日第一審判決（起訴
案號：臺灣臺中地方法院檢察署97年度偵字第26056號、第26460
號），提起上訴，本院判決如下：
    主  文
原判決撤銷。
乙○○幫助販賣第一級毒品，處有期徒刑柒年陸月，扣案行動電
話壹支（門號0000000000），沒收。又幫助販賣第一級毒品，處
有期徒刑柒年陸月，扣案行動電話壹支（門號0000000000），沒
收。應執行有期徒刑捌年貳月。扣案行動電話壹支（門號0000
000000），沒收。
    犯罪事實
一、乙○○綽號「沈仔」，明知海洛因係屬毒品危害防制條例第
    2條第2項第1款所規範之第一級毒品，不得非法持有、運輸
    及販賣；因得知丁○○（另行起訴）藉販賣第一級毒品海洛
    因營利，需籌措毒品來源，適其認識1名綽號「游仔」或「
    游董」真實姓名年籍不詳男子握有毒品海洛因可供販賣，竟
    基於幫助「游仔」販賣第一級毒品海洛因之犯意，乃利用門
    號0000000000號行動電話為仲介毒品交易之聯絡電話，於民
    國97年6月28日，駕駛車牌號碼不詳之自小客車搭載丁○○
    前往臺北縣某處，介紹丁○○向「游仔」取得約1公克之第
    一級毒品海洛因試用，丁○○試用後認為品質不錯，乃決定
    向「游仔」販入第一級毒品海洛因後再行販賣出。乙○○隨
    於同年月30日，與「游仔」聯繫妥定之後，在臺北縣轄國道
    一號高速公路五股交流道附近斜坡，幫助「游仔」以新台幣
    （下同）8萬5000元之價格，販賣第一級毒品海洛因半兩予
    丁○○，再由丁○○搭乘臺灣高速鐵路（下稱高鐵），將之
    運輸至臺中市。復於同年7月3日上午，乙○○駕駛車牌號碼
    不詳之自小客車至高鐵板橋站搭載丁○○，同至臺北縣轄國
    道一號高速公路五股交流道附近斜坡，而幫助「游仔」以25
    萬元價格，販賣含袋重57.3公克（1兩半）之第一級毒品海
    洛因予丁○○；丁○○隨於該日下午5時許，搭乘高鐵，將
    該等第一級毒品海洛因運輸至高鐵烏日站，並電話通知葉子
    菁（另行起訴）前來接送時，為警在該站B1出口當場查獲，
    並在丁○○身上扣得販入之第一級毒品海洛因2包（含袋重
    57.3公克，淨重56.06公克）及其所有供販賣毒品所用之門
    號0000000000、0000000000號行動電話2支、現金2萬5000元
    、臺灣高鐵車票2張。嗣於97年11月4日上午7時30分許，警
    方持檢察官核發之拘票至臺中市南屯區南興巷42之2號7樓之
    乙○○住處，拘提乙○○，經其同意搜索，並扣得其使用之
    門號0000000000號行動電話1支。
二、案經臺灣臺中地方法院檢察署檢察官指揮臺中市警察局及行
    政院海岸巡防署海岸巡防總局中部地區巡防局移送該署偵查
    起訴。
    理    由
一、證據能力部分；
    按被告以外之人於偵查中向檢察官所為之陳述，除顯有不可
    信之情況者外，得為證據，刑事訴訟法第159條之1第2項定
    有明文。蓋因檢察官與法官同為司法官署，且檢察官代表國
    家偵查犯罪，依法有訊問被告、證人及鑑定人之權力，且須
    對被告有利、不利之情形均應注意，況徵諸實務運作，檢察
    官實施刑事偵查程序，亦能恪遵法定程序之要求，不致有違
    法取證情事且可信度極高，是被告以外之人前於偵查中已具
    結而為證述，除反對該項供述得具有證據能力之一方，已釋
    明「顯有不可信之情況」之理由外，不宜遽指該證人於偵查
    中之陳述不具證據能力，方符前揭法條之立法意旨。是本案
    證人丁○○於檢察官偵查中經具結所為之陳述，均未曾提及
    檢察官在偵查時，有任何不法取供之情形，是客觀上並無顯
    不可信之情況，故證人丁○○於偵查中之證言，具有證據能
    力，合先敘明。
二、訊據被告即上訴人（以下簡稱被告）乙○○矢口否認有上揭
    犯行，辯稱：「我載丁○○到臺北後，把丁○○放下車，不
    知丁○○到臺北的目的」，「我不是仲介，是跟丁○○一起
    去跟游董買海洛因，我也沒賺到錢，也沒有幫游董販賣海洛
    因」等語。惟查：
    (一)證人丁○○於檢察官偵查時具結後證稱：「我跟一個綽號
      游仔的人購買的，我坐高鐵上去買的，我到板橋站沈仔（
      指被告）載我到五股交貨，所以是在臺北五股買的，我買
      25 萬元，我25萬元是交給沈仔之後有一個年輕人拿海洛
      因來給我，至於沈仔如何交錢給游仔我不知道（參他字第
      2704卷，第78頁、第79頁）」。「我透過沈仔幫我約董仔
      ，是沈仔用0000-000000號撥打我的手機，是早上打給我
      的，當天我是在板橋高鐵下站，沈仔就來載我到五股，董
      仔的小弟交給我一兩半的海洛因，金額是25萬，我是現金
      給董仔的小弟，沈仔就載我回板橋高鐵站，他沒跟我收取
      任何費用，也沒有要毒品」。「我透過沈仔跟董仔買過3
      次，第1次拿樣品給我，那次我有見到董仔，第2次買了半
      兩，共新台幣8萬5千元，也是董仔的小弟拿給我的」 (同
      卷第107頁）。「警方在高鐵烏日站查扣的57.3公克的海
      洛因是我透過沈仔去臺北縣五股跟一個叫「董仔」的人買
      的，總共買25萬元」「我都透過沈仔跟董仔買，我無法自
      己跟董仔買」、「當天在中山高五股交流道，我是把25萬
      元交給沈仔，對方有一個男的騎機車過來，沈仔將25萬元
      交給對方，對方將海洛因交給沈仔，沈仔再將海洛因交給
      我，之後沈仔載我到高鐵坐車」 (同卷第110頁）。本案
      證人丁○○於偵查中所為上述之證言，依前揭說明，具有
      證據能力，從而被告乙○○幫助「游仔」販賣第一級毒品
      海洛因給丁○○之行為，已堪認定。
    (二)被告乙○○於偵查中向檢察官自承：「因為丁○○跟游董
      不認識，我載丁○○去，我打電話給游董，游董就叫我們
      在指定的地方等，然後他就叫一個年輕人來我們等的地方
      找我們」 (參偵字第26056卷，第24頁）。「因丁○○有
      施用毒品，當時被通緝，沒有地方買海洛因，叫我幫他聯
      絡，去跟別人撥一些毒品回來吃，所以我知道丁○○找游
      董的目的是要買海洛因」、「6月30日游董叫年輕人賣半
      兩的海洛因價格85000元給丁○○」、「7月3日游董叫年
      輕人賣一兩半的海洛因給丁○○」（同卷第25頁）。「我
      們等年輕人的地方是一個斜坡，丁○○坐在駕駛座，丁○
      ○拿錢給我，我直接拿給年輕人，年輕人將海洛因交給我
      ，我再當場交給丁○○，這些都是當場完成」（同卷第26
      頁）。被告乙○○於原審審理時亦供承：「6月30日、7月
      3 日都開車到臺北載丁○○到五股交流道附近買毒品」、
      「知道丁○○要向游董買毒品」、「我知道游董電話，我
      知道丁○○要買毒品，我就先打電話跟游董聯絡，並約定
      五股交流道附近交貨」（見原審卷第41頁反面、第42頁）
      ，由上被告之供承，亦足認定被告確有幫助游董販賣毒品
      之犯意。又證人丁○○於原審審理時具結後亦證稱：「我
      是第2、3次（指6月30日、7月3日）才有購買，是被告介
      紹的」、「我把錢交給被告，被告拿錢給游董手下，游董
      手下把海洛因交給被告，被告再將毒品交給我，但游董本
      人不在現場，因為游董跟我不認識，他不會跟我接洽，他
      是跟被告認識，他跟被告接洽」 (見原審卷第44頁）。綜
      上證詞，被告乙○○確有幫助游董販賣毒品之犯意及行為
      。公訴意旨雖認被告每次可獲利一萬元，惟為被告堅決否
      認，且復無何獲利之款項可資佐證，本院並無積極證據足
      資證明被告每次可獲利一萬元，附此敘明。
    (四)此外，復有門號0000000000號與0000000000號行動電話於
      97年6月30日上午11時12分、11時29分之通訊監察譯文、
      門號0000000000號與0000000000號行動電話於97年6月30
      日上午11時56分、13時9分、13時46分、13時48分、13時
      51分之通訊監察譯文、門號0000000000號與0000000000號
      行動電話於97年7月2日19時46分、7月3日上午7時41分、8
      時30分、9時49分、10時19分之通訊監察譯文、門號00000
      00000號與0000000000號行動電話於97年7月3日中午12時
      17分、12時23分、12時35分、13時27分、13時33分、13時
      46分通訊監察譯文、被告使用之門號0000000000號電話電
      話簿紀錄照片及該門號於97年6月29日至7月3日之雙向通
      聯紀錄、警方在丁○○身上查扣之第一級毒品海洛因、法
      務部調查局濫用藥物實驗室鑑定書、扣案之被告使用之
      0000000000號行動電話1支等可資佐證。從而，本案事證
      明確，被告犯行堪予認定，應予依法論科。
三、按海洛因係毒品危害防制條例第2條第2項第1款所定之第1級
    毒品，不得非法販賣。又按行為後法律有變更者，適用行為
    時之法律。但行為後之法律有利於行為人者，適用最有利於
    行為人之法律，刑法第2條第1項定有明文。被告行為後，毒
    品危害防制條例第4條第1項於98年5月20日修正公佈規定為
    ：「製造、運輸、販賣第一級毒品者，處死刑或無期徒刑，
    處無期徒刑者，得併科新臺幣2千萬元以下罰金。」，於同
    年月22日施行，修正前之規定為「製造、運輸、販賣第一級
    毒品者，處死刑或無期徒刑，處無期徒刑者，得併科新臺幣
    1千萬元以下罰金。」，比較新舊法結果，以修正前規定較
    為有利。故核被告所為，係犯刑法第30條第1項，98年5月20
    日修正前毒品危害防制條例第4條第1項販賣第1級毒品罪之
    幫助犯。被告2次幫助販賣第1級毒品，犯意個別，行為互殊
    ，應予分論併罰。本案被告2次幫助犯之行為，依刑法第30
    條第2項，按正犯之刑減輕之，本案98年5月20日修正前毒品
    危害防制條例第4條第1項最輕本刑為無期徒刑，依刑法第65
    條第2項規定，無期徒刑減輕者，為20年以下15年以上之有
    期徒刑。又被告因丁○○係通緝犯，當時不便出面又與游董
    不認識，由被告出面聯絡，並未由游董取得好處，如處以法
    定最低刑度，亦有刑罰過苛之虞，且衡情非全無可值得同情
    憫恕之處，本院審酌上情，爰就被告2次幫助販賣第1級毒品
    之犯行，均認應適用刑法第59條之規定，減輕其刑。原審判
    決認被告罪證明確予以論罪科刑固非無見，惟按、沒收為
    從刑之一種，依主從不可分原則，應附隨於主刑而同時宣告
    之。又數罪併罰應分別宣告其罪之刑，然後依法定標準定其
    應執行之刑，刑法第51 條定有明文。所謂其罪之刑，包括
    主刑、從刑而言，固無論主刑、從刑，均須依其所犯之罪分
    別宣告後，再據以定其應執行之刑方為相當（最高法院53年
    台上字第1382號、78年台非字第72號判例參照），惟原判決
    於主刑宣告後，均未附隨於主刑同時宣告沒收，顯有未洽。
    又原審判決於事實欄認被告每次獲利一萬元，卻於理由欄
    載稱：「本件被告否認幫助販賣毒品，且未查獲因犯罪所得
    ，爰不諭知沒收」，前後相互矛盾，顯有違誤。、毒品危
    害防制條例第4條第1項，業於98年5月20日修正，同年5月22
    日施行，原審判決未及為新舊法適用之比較，復有未洽。被
    告上訴否認犯行，指摘原審判決不當，雖無理由，惟原審判
    決既有上開可議之處，自應由本院將原審判決予以撤銷改判
    。爰審酌被告乙○○不思毒品濫用危害國民健康，幫助販賣
    毒品，影響社會安定、所生危害及犯後態度等一切情狀，分
    別量處如主文第二項所示之刑，並定其應執行刑。扣案行動
    電話1支（門號0000000000號）係被告所有供本件犯罪所用
    ，爰依毒品危害防制條例第19條第1項諭知沒收。
據上論斷，應依刑事訴訟法第369條第1項前段、第364條、第299
條第1項前段，毒品危害防制條例第4條第1項（98年5月20日修正
前）、第19條第1項，刑法第11條前段、第30條、第59條、第51
條第5款，判決如主文。
本案經檢察官甲○到庭執行職務。
中    華    民    國    98    年    6     月    4     日
            刑事第二庭    審判長法  官  李  璋  鵬
                                法  官  胡  森  田
                                法  官  胡  忠  文
以上正本證明與原本無異。
如不服本判決應於收受送達後10日內向本院提出上訴書狀，其未
敘述上訴之理由者，並得於提起上訴後10日內向本院補提理由書
（均須按他造當事人之人數附繕本）「切勿逕送上級法院」。
                                書記官  許  麗  花
中    華    民    國    98    年    6     月    4     日
附錄論罪科刑法條
毒品危害防制條例第4條第1項
製造、運輸、販賣第一級毒品者，處死刑或無期徒刑；處無期徒
刑者，得併科新臺幣1千萬元以下罰金。
中華民國刑法第30條
幫助他人實行犯罪行為者，為幫助犯。雖他人不知幫助之情者，
亦同。
幫助犯之處罰，得按正犯之刑減輕之。


司法院資訊處製作；財團法人民間司法改革基金會備份。
